【裁判字號】    99,撤緩,10
【裁判日期】    990225
【裁判案由】    聲請撤銷緩刑
【裁判全文】
臺灣花蓮地方法院刑事裁定              99年度撤緩字第10號
聲  請  人  臺灣花蓮地方法院檢察署檢察官
受  刑  人  甲○○
上列聲請人因受刑人偽造文書案件（臺灣桃園地方法院96年度訴
字第 908號），聲請撤銷緩刑之宣告（99年度執聲字第94號），
本院裁定如下：
    主  文
聲請駁回。
    理  由
一、聲請意旨略以：受刑人甲○○因偽造文書案件，經臺灣桃園
    地方法院於民國97年3月31日以96年度訴字第908號判處應執
    行有期徒刑 2月，緩刑3年，於97年4月23日確定在案。乃於
    緩刑期前即92年5月（聲請書誤載為95年5月）及92年 7月間
    更違反商業會計法，經臺灣桃園地方法院於98年11月20日以
    98年度審訴字第1816號判處有期徒刑 3月，於98年12月14日
    確定。核該受刑人所為，已合於刑法第75條之1第1項第 1款
    所定得撤銷緩刑宣告之原因，爰依刑事訴訟法第 476條規定
    聲請將上述緩刑之宣告予以撤銷等語。
二、按刑法第75條之1第1項第1款、第2款規定：「受緩刑之宣告
    而有下列情形之一，足認原宣告之緩刑難收其預期效果，而
    有執行刑罰之必要者，得撤銷其宣告：一、緩刑前因故意犯
    他罪，而在緩刑期內受得易科罰金之有期徒刑、拘役或罰金
    之宣告確定者。」、「二、緩刑內因故意犯他罪，而在緩刑
    期內受得易科罰金之有期徒刑、拘役或罰金之宣告確定者。
    」考其立法意旨，係認關於緩刑之撤銷，現行法第75條第 1
    項固已設有 2款應撤銷之原因，至得撤銷緩刑之原因，則僅
    於保安處分章內第93條第 3項與撤銷假釋合併加以規定，體
    例上不相連貫，實用上亦欠彈性，爰參酌德國及奧地利現行
    立法例增訂得撤銷緩刑之原因，其中，現行關於緩刑前或緩
    刑期間故意犯他罪，而在緩刑期內受得易科罰金之有期徒刑
    之宣告者，列為應撤銷緩刑之事由，因認過於嚴苛，而排除
    第75條應撤銷緩刑之事由，移列至得撤銷緩刑事由，俾使法
    官依被告再犯情節，而裁量是否撤銷先前緩刑之宣告。其次
    ，如有前開事由，但判決宣告拘役、罰金時，可見行為人仍
    未見悔悟，有列為得撤銷緩刑之事由，以資彈性適用，爰於
    第1項第1款、第 2款增定之；且本條採用裁量撤銷主義，賦
    予法院撤銷與否之權限，特於第1項規定實質要件為 「足認
    原宣告之緩刑難收其預期效果，而有執行刑罰之必要」，供
    作審認之標準。亦即於「得」撤銷緩刑之情形，法官應依職
    權本於合目的性之裁量，妥適審酌被告所犯前後數罪間，關
    於法益侵害之性質、再犯之原因、違反法規範之情節是否重
    大、被告主觀犯意所顯現之惡性及其反社會性等情，是否已
    使前案原為促使惡性輕微之被告或偶發犯、初犯改過自新而
    宣告之緩刑，已難收其預期之效果，而確有執行刑罰之必要
    ，此與刑法第75條第1項所定2款要件有一具備，即毋庸再行
    審酌其他情狀，應逕予撤銷緩刑之情形不同。再者，刑法第
    75條之1第1項第1款、第2款之規定乃賦予法院裁量撤銷與否
    之權限，使受刑人不致因輕微犯罪，而斷絕其悔改自新之機
    會，甚而造成其原有之人際關係、家庭及社會、經濟生活中
    斷，此不僅無助於更生，反有害於受刑人之再社會化，是法
    院對於裁量撤銷緩刑之審酌，尤應嚴格、謹慎，合先敘明。
三、查本件受刑人前因偽造文書案件，經臺灣桃園地方法院以96
    年度訴字第 908號就共同明知為不實之事項，而使公務員登
    載於職務上所掌之公文書部分，判處有期徒刑 3月，減為有
    期徒刑1月又 15日，就共同行使偽造私文書部分判處有期徒
    刑 3月，減為有期徒刑1月又15日，應執行有期徒刑2月，如
    易科罰金，以銀元3百元即新臺幣9百元折算1日，緩刑3年，
    於97年4月23日確定在案。惟其於緩刑前即92年5月及92年 7
    月間另犯商業會計法等案件，經同法院於98年11月20日以98
    年度審訴字第1816號判處有期徒刑6月，減為有期徒刑3月，
    如易科罰金，以銀元3百元即新臺幣9百元折算1日，於98 年
    12月14日確定，有臺灣高等法院被告前案紀錄表、上開刑事
    判決書各 1份在卷可憑，顯見受刑人緩刑前因故意犯他罪，
    而在緩刑期內受得易科罰金之有期徒刑宣告，已合於刑法第
    75條之1第1項第 1款之撤銷緩刑事由無疑。然刑法緩刑制度
    係為促進惡性輕微之被告或偶發犯、初犯利於改過自新而設
    ，刑法第75條之 1又賦與法院裁量撤銷與否之權限，則受刑
    人雖合於同法條第1項第1款之情形，惟是否已足認原緩刑之
    宣告難收其預期效果，而有執行刑罰之必要，仍須視情形而
    定。
四、聲請書對於該受刑人如何符合刑法第75條之 1所定「足認原
    宣告之緩刑難收其預期效果，而有執行刑罰之必要」之實質
    要件，除提出前開案件判決書各乙份外，並未提出其他證據
    以供證明符合撤銷緩刑之實質要件，其遽以聲請撤銷上揭緩
    刑，自值斟酌。又臺灣桃園地方法院在96年度訴字第 908號
    案件中係審酌受刑人未曾因故意犯罪受有期徒刑以上刑之宣
    告，因一時失慮而犯罪，且與告訴人達成和解，經偵審程序
    應知所警惕，而無再犯之虞，認其所宣告之刑，以暫不執行
    為適當，而併予宣告緩刑 3年，有上開判決書可稽。而受刑
    人前雖因違反商業會計法等案件，經同法院判處科刑，惟 2
    案之犯罪型態、原因、侵害法益及社會危害程度不同，核無
    關連或類似性，2案之犯罪時間相距甚遠，且受刑人自92年7
    月迄今亦無偽造文書或其他犯罪情事，足徵其惡性及反社會
    性尚非嚴重，本院實難以受刑人於受緩刑宣告之前 4年餘所
    為之違反商業會計法犯罪，即遽認已達無從期待其能悔改警
    惕，而有一再危害社會疑慮之嚴重程度。此外復無其他具體
    事證足資認定受刑人有何前所宣告之緩刑難收預期效果，而
    有執行刑罰之必要。本件聲請即非有據，為無理由，應予駁
    回。
五、據上論斷，應依刑事訴訟法第220 條，裁定如主文。
中    華    民    國    99    年    2     月    25    日
                  刑事第二庭    法  官  張宏節
上列正本證明與原本無異。
如對本裁定不服，應於送達後 5日內，向本院提出抗告狀（應抄
附繕本）。
中    華    民    國    99    年    2     月    26    日
                                書記官

司法院資訊處製作；財團法人民間司法改革基金會備份。
